最高法院刑事判決                              八十八年度台上字第六○四九號
    上  訴  人  甲○○
    選任辯護人  王文雄律師
右上訴人因違反毒品危害防制條例案件，不服台灣高等法院高雄分院中華民國八十八
年八月三日第二審判決（八十八年度上訴字第六○八號，起訴案號：台灣高雄地方法
院檢察署八十七年度偵字第一八九號），提起上訴，本院判決如左：
    主  文
原判決關於轉讓第一級毒品部分撤銷，發回台灣高等法院高雄分院。
其他上訴駁回。
    理  由
一發回部分：
原判決認定上訴人甲○○於民國八十七年四、五月間，因拜託林玉梅為其老闆介紹女
朋友，乃以無營利之意圖，先後二次，為幫助林玉梅施用毒品，將每小包毛重○‧二
公克之海洛因，以原價新台幣（下同）二千元賣予林玉梅，並讓其賒欠。八十七年五
月十四日，因林玉梅吸食海洛因為警查獲，經林女供述而查獲等情。因而撤銷第一審
關於此部分之判決，改判論處上訴人連續轉讓第一級毒品罪刑，固非無見。
惟查：(一)有罪之判決書，應記載犯罪之事實，諸凡有關犯罪之時間、地點、方法、態
樣，以及適用法律有關之事項，均應為詳實之記載，始足為適用法律之依據。原判決
認定上訴人無營利之意圖，於八十七年四、五月間，以每小包毛重○‧二公克，原價
二千元，出售第一級毒品海洛因予林玉梅等情。但對於上訴人於何地點，出售第一級
毒品之事實，並未於事實欄內為明白記載，揆諸首揭說明，已有未當。且對於認定上
訴人每小包毛重○‧二公克之第一級毒品海洛因，原價為二千元之事實，並未於理由
內敘明其所憑之證據及其認定之理由，亦有判決不備理由之違法。(二)原判決認定上訴
人出售第一級毒品海洛因予林玉梅，無非以林玉梅之指證為其論斷之依據。但林玉梅
於警訊時供稱：八十七年五月一日上午，在高雄市○○路二一七號向上訴人購買。於
檢察官偵查中供稱：「（海洛因是誰賣你的？）甲○○賣我，但我仍欠他錢，四、五
月初賣我二次，一次在岡山朋友家、共二千元，第二次岡山火車站對面旅社，共二千
元，但我欠著，等有錢時再還。」等語。林玉梅對於向上訴人購買第一級毒品二次之
地點，前後所供並不相符，原判決俱採為論處上訴人之犯罪證據，自有理由矛盾之違
法。上訴意旨執以指摘原判決不當，為有理由，應認有發回更審之原因。
二駁回部分：
按刑事訴訟法第三百七十七條規定，上訴於第三審法院，非以判決違背法令為理由，
不得為之。是提起第三審上訴，應以原判決違背法令為理由，係屬法定要件。如果上
訴理由狀並未依據卷內訴訟資料，具體指摘原判決不適用何種法則或如何適用不當，
或所指摘原判決違法情事，顯與法律規定得為第三審上訴理由之違法情形，不相適合
時，均應認其上訴為違背法律上之程式，予以駁回。原判決認定上訴人甲○○於八十
七年四、五月間，基於概括犯意，將其持有之禁藥化學合成麻醉藥品安非他命，先後
三次，在其高雄市○○區○○路二一七號住宅，每次均交付林玉梅一小包約毛重○‧
一公克之安非他命，再由林玉梅轉給林玉娟吸食。已敘明係依據上訴人於偵審中坦白
供承，核與林玉娟於第一審供述情節相符，復有在林玉梅身上查獲之一小包安非他命
，毛重○‧一公克為證。而該安非他命一小包係林玉娟所有，亦經林玉娟、林玉梅二
人於警訊時供明。而林玉娟尿液檢出有安非他命陽性反應，有高雄市立凱旋醫院檢驗
成績書可證等情，為其所憑之證據及其認定之理由。因而撤銷第一審關於此部分之判
決，依藥事法第八十三條第一項之規定，論處上訴人連續明知為禁藥而轉讓罪刑，所
為論斷與卷內證據資料相符，並無何違法情形存在。上訴意旨略以檢察官係起訴上訴
人販賣化學合成麻醉藥品安非他命，並未起訴上訴人有轉讓安非他命之犯行，原判決
既認為販賣罪不能成立，自不能對於未經起訴之轉讓禁藥部分為判決。乃原判決竟改
依連續明知為禁藥而轉讓罪論處，自有未受請求之事項予以判決之違法等語。惟查販
賣化學合成麻醉藥品安非他命，與轉讓禁藥安非他命二者之間，就交付化學合成麻醉
藥品安非他命之基本犯罪事實同一，自得變更起訴法條加以論處。原判決依審理結果
，變更檢察官起訴法條，依轉讓禁藥罪處斷，自無判決違法可言。上訴意旨，徒憑己
見，就原判決明白論斷之事項，任意指摘原判決有未受請求之事項予以判決之違法，
自非適法之第三審上訴理由。其上訴違背法律上之程式，應予駁回。
據上論結，應依刑事訴訟法第三百九十七條、第四百零一條、第三百九十五條前段，
判決如主文。
中      華      民      國    八十八    年      十      月    二十八    日
                              最高法院刑事第八庭
                                  審判長法官  吳  雄  銘
                                        法官  池  啟  明
                                        法官  石  木  欽
                                        法官  郭  毓  洲
                                        法官  吳  三  龍
      右正本證明與原本無異
                                              書  記  官
中      華      民      國    八十八    年     十一     月      一      日
